臺灣屏東地方法院刑事判決　　　　　　　　　　　　　九十二年度易字第三六五號
　　公　訴　人　臺灣屏東地方法院檢察署檢察官
　　被　　　告　丙○○
　　被　　　告　丁○○
右被告因違反著作權法案件，經檢察官提起公訴（九十一年度偵字第四一八六、六三
六九號、九十二年度偵緝字九七號）本院判決如左：
    主  文
林祖勤、丁○○均無罪。
    理  由
一、公訴意旨略以：被告丁○○係位屏東市○○路瑞光夜市之清潔員，以每日新台幣
    （下同）四百至五百元之代價受僱於在該夜市擺放攤位之被告林祖勤，擔任光碟
    片搬運、擺攤及販售等工作，兩人均明知內灌有歌名「心若鐵」、「你還好不好
    」、如起訴書附表一所列歌名「分手快樂」等歌曲之ＣＤ光碟唱片及如起訴書附
    表二所列影名「怪獸電力公司」等ＶＣＤ影音光碟片為甲○○、如起訴書附表一
    所示戊○○○音樂股份有限公司（下稱滾石公司）等公司及如附表二所示美商迪
    士尼企業股份有限公司（下稱迪士尼公司）等公司享有著作權之著作物，且均為
    未經上開著作權人同意而重製之盜版品，竟仍於民國九十一年四月十八日某時起
    ，在屏東市○○路瑞光夜市後方，以每片不詳價額，販賣及陳列上開侵害著作權
    之物。嗣於九十一年四月十八日十九時十分許，被告丁○○在上址正從貨櫃搬出
    上開盜版光碟片擺設販售時，為警當場查獲，並扣得內灌有「心若鐵」歌曲之秀
    蘭瑪雅專輯情未了ＣＤ光碟唱片五片、「你還好不好」歌曲之ＳＨＥ青春株式會
    社專輯ＣＤ光碟唱片十片、如起訴書附表一所列歌曲之梁靜茹我喜歡等ＣＤ光碟
    唱片三千七百六十四片及如起訴書附表二所列影名之怪獸電力公司等ＶＣＤ影音
    光碟片一千九百七十四片，因認被告林祖勤、丁○○均犯修正前著作權法第九十
    四條之以犯同法第九十三條第三款明知為侵害著作權之物，以意圖散布而陳列及
    持有及交付之方法侵害他人著作權為常業罪等語。
二、按犯罪事實應依證據認定之，無證據不得推定其犯罪事實；復不能證明被告犯罪
    者，應諭知無罪之判決，刑事訴訟法第一百五十四條第二項、第三百零一條第一
    項分別定有明文。又按刑事訴訟法上所謂認定犯罪事實之證據，係指足以認定被
    告確有犯罪行為之積極證據而言，如未能發現相當證據或證據不足以證明，自不
    能以推測或擬制之方法，以為裁判基礎，最高法院二十九年上字第三一０五號及
    四十年台上字第八十六號分別著有判例；而認定不利於被告之事實，須依積極證
    據，苟積極證據不足為不利被告之認定時，即應為有利於被告之認定，更不必有
    何有利之證據，亦有最高法院三十年上字第八一六號判例可資參照。
三、公訴人認被告等涉有上開罪嫌，無非係以同在瑞光夜市擺攤位之秘密證人Ａ１之
    指述，及共同被告丁○○於警詢時供稱「是一名綽號叫『大頭仔』的人叫我將貨
    櫃中的ＣＤ拿出來，拉到瑞光市場內分為三個不同攤位擺放」等語，且被告丁○
    ○經員警提示被告林祖勤照片供其指認被告林祖勤確為「大頭仔」無誤，可見員
    警查獲之貨櫃內之盜版ＣＤ、ＶＣＤ均為被告林祖勤所持有為主要論據。
四、訊據被告林祖勤自始堅詞否認有上開違反著作權法犯行，辯稱：伊在瑞光夜市有
    租用六格連在一起之攤位販賣衣物，並沒有證據證明查扣貨櫃中的盜版光碟為伊
    所有，也沒有交付貨櫃鑰匙給被告丁○○等語；被告丁○○則辯稱：只是在瑞光
    夜市擔任清潔工，沒有販賣盜版光碟，貨櫃鑰匙是別人交給「大頭」要「大頭」
    轉交，貨櫃也不是「大頭」的等語。經查：
  (一)共同被告不利於己之陳述，固得採為其他共同被告犯罪之證據，惟此項不利之陳
    述，須無瑕疵可指，而就其他方面調查，又與事實相符，始得採為其他共同被告
    犯罪事實之認定；又刑事訴訟法第一百五十六條第二項規定：被告之自白，不得
    作為有罪判決之唯一證據，仍應調查其他必要之證據，以察其是否與事實相符。
    其立法旨意乃在防範被告自白之虛擬致與真實不符，故對自白在證據上之價值加
    以限制，明定須藉補強證據以擔保其真實性。又利用共同被告之自白或其他不利
    於己之陳述，為認定其他共同被告犯罪之證據，不特與利用該被告自己之自白作
    為其犯罪之證明同有自白虛偽性之危險，亦不免有嫁禍於其他共同被告而為虛偽
    供述之虞。故就刑事訴訟法第一百五十六條第二項之立法意旨觀之，共同被告之
    自白或其他不利於己之陳述，固得作為認定其他共同被告犯罪之證據，但不得作
    為有罪判決之唯一證據，仍應調查其他必要之證據，以察其是否與事實相符，亦
即仍須有補強證據以擔保該共同被告自白之真實性，始得採為斷罪之依據，並非
    絕對可由法院自由判斷該共同被告之自白或不利於己之陳述之證明力。若不為調
    查，而專憑此項供述據為被告犯罪事實之認定，即與上開規定有違。最高法院就
    共同被告自白之效力分別著有四十六年台上字第四一九號判例及八十八年度台上
    字第四五號判決可資參照。被告丁○○於九十一年四月十八日警詢中供稱「是綽
    號『大頭仔』雇用我每天約四、五百元叫我從貨櫃中將光碟拉到瑞光夜市分三個
    不同攤位放置，只有今天雇用我」等語（見九十一年度偵字第六三六九號卷宗第
    三五至三六頁），於本院九十二年五月二十九日訊問時供稱「我只是幫『大頭』
    整理貨櫃第一天而已，『大頭』以三百元雇用我，四、五百元那是擺攤位的錢，
    差不多查獲前一個月開始幫忙將光碟推出去擺，不知道擺放在誰的攤位」（見本
    院卷第三八頁）、於本院九十二年十月十三日訊問時又改稱「在內埔分局的陳述
    不實在，因為緊張講錯話，一天四、五百元是在瑞光夜市洗廁所的錢」等語（見
    本院卷第一零六頁），被告丁○○對於有無受被告林祖勤雇用，受雇用的時間及
    對價，前後供述均不一致，其陳述已有瑕疵；而瑞光夜市之攤位分為固定攤位與
    臨時攤位，被告林祖勤屬於固定攤位，已擺攤一至二年，共租用六個彼此相連之
    攤位販賣衣物，該六個攤位除販賣衣物外並未販賣其他物品等情，業據證人己○
    ○即瑞光夜市管理委員會總幹事於本院審理中證述明確，被告丁○○於將上開盜
    版光碟自擺放於瑞光夜市旁之貨櫃屋取出之際，即為員警查獲，被告林祖勤並未
    在場，遍查全卷，除被告丁○○前開有瑕疵之供述外，並無證據可資證明擺放於
    貨櫃內之扣案盜版光碟為被告林祖勤所有，被告丁○○前開不利於己及共同被告
    林祖勤之自白，欠缺補強證據供本院判斷其自白之真實性，揆諸前開判例及判決
    意旨，實難僅憑共同被告丁○○有瑕疵之自白遽為被告林祖勤有罪之認定。
  (二)證人Ａ１於警詢時指稱「林祖勤在商展場有擺放光碟攤位，並雇人看守，與丁○
    ○為雇主關係，雇用丁○○負責擺攤及收攤，每日以攤位計算，每攤一百元，共
    有五攤，瑞光夜市後面的貨櫃是林祖勤當倉庫用來存放光碟片用的」等語（見上
    開偵查卷第三三頁），證人乙○○即告訴代理人於本院審理中證稱「我聽瑞光夜
    市的人說貨櫃有盜版光碟，我才通知警方去取締，我聽在夜市擺攤的人說貨櫃是
林祖勤的，人家跟我說林祖勤坐輪椅，但我自己並沒有看過被告林祖勤在擺攤賣
    盜版光碟」等語（見本院九十三年一月十四日審判筆錄）。惟依據刑事訴訟法第
    一百五十九條第一項規定「被告以外之人於審判外之言詞或書面陳述，除法律有
    規定者外，不得作為證據。」其目的在保障被告之反對詰問權，則證人Ａ１既不
    符合組織犯罪條例第十二條及檢肅流氓條例中有關秘密證人筆錄可採為證據之情
    形，亦即其證詞無刑事訴訟法第一百五十九條之一至第一百五十九條之五及第二
    百零六條之例外可採用傳聞證據之情況；證人乙○○就被告林祖勤有在瑞光夜市
    販賣盜版光碟之情節均由無法確定之他人處聽聞而來，並非其親身之經歷，屬於
    傳聞證據，亦不符合上開傳聞證據例外可採之依據，則證人Ａ１於警詢時所為之
    陳述及證人乙○○之證詞均不得作為認定被告二人有罪之依據。
  (三)本件為警查獲時，扣案盜版光碟片均放置於紙箱或木製長型盒中，甫由被告丁○
    ○自貨櫃中搬運至四輪手推車上堆放等情，有卷附現場照片二張在卷可稽（艦上
    開偵查卷第五三頁），被告丁○○是否確知其所搬運之紙箱及木製長型盒內係存
    放盜版光碟，已有可疑；上開盜版光碟均係放置於紙箱及木製長型盒內，尚未為
    陳列或販賣之行為，而被告丁○○為瑞光夜市之清潔工一節，業據證人己○○證
    述綦詳，縱或受雇於他人搬運扣案盜版光碟，其主觀上不可能認為扣案光碟為其
    所有，無從以持有侵害著作權物相繩，而著作權法又無處罰搬運侵害著作權物之
    相關規定，依罪刑法定原則，被告丁○○之行為應屬不罰。至其雖曾坦承「差不
    多從查獲前一個月左右開始將光碟推出去擺」等語，惟此部分自白並無其他補強
    證據可資證明是否與事實相符，擺放之光碟是否確屬侵害著作權之盜版品、擺放
    之方式是否已達可供人觀覽選購之陳列行為，均無從確定；且公訴人起訴之九十
    一年四月十八日將盜版光碟推出貨櫃之事實，亦經本院為無罪之認定，即無刑事
    訴訟法第二百六十七條公訴不可分效力之適用，併此敘明。
五、綜上所述，本件並無任何證據可資證明扣案光碟為被告林祖勤所有，亦無證據證
    明被告林祖勤有販賣或陳列盜版光碟之行為，被告丁○○雖為警方查獲其自貨櫃
    中搬運盜版光碟，惟著作權法並無處罰搬運侵害著作權物之規定，陳列及販賣侵
    害著作權物亦不罰及未遂行為，本案既無積極證據足認被告二人有侵害著作權之
    情事，自屬不能證明被告犯罪，揆諸前揭規定及最高法院判例所示，自應為被告
    二人無罪判決之諭知。
據上論結，應依刑事訴訟法第三百零一條第一項前段，判決如主文。
本案經檢察官蔡榮龍到庭執行職務。
中      華      民      國    九十三    年      一      月     十九     日
                                      臺灣屏東地方法院刑事第四庭
                                          審判長法  官
                                                法  官
                                                法  官
右正本證明與原本無異。
如不服本判決應於收受本判決送達後十日內向本院提出上訴書狀，其未敘述上訴理由
者，並得於提起上訴後十日內向本院補提理由書狀（均須按他造當事人之人數附繕本
 ）「切勿逕送上級法院」
                                          書記官  許倬維
中      華      民      國    九十三    年      一      月     十九     日
